臺灣新北地方法院民事判決
111年度金字第6號

原      告  鄧惠倫  
訴訟代理人  吳孟哲律師
被      告  陳利書  




上列當事人間請求侵權行為損害賠償事件，原告提起刑事附帶民
事訴訟(110年度附民字第95號），經本院刑事庭移送前來，本院
於民國111年4月11日言詞辯論終結，判決如下：
    主      文
一、被告應給付原告新臺幣73萬9,000元，及自民國110年3月3
    日起至清償日止，按年息百分之5計算之利息。
二、原告其餘之訴駁回。
三、訴訟費用由被告負擔百分之39，餘由原告負擔。
四、本判決第一項於原告以新臺幣25萬元供擔保後，得假執行。
    但被告以新臺幣73萬9,000元為原告預供擔保，得免為假執
    行。
五、原告其餘假執行之聲請駁回。
    事實及理由
壹、程序方面：本件被告在監，經合法通知後，具狀表示不願意
    出庭，致未於言詞辯論期日到場，有本院送達證書、民事庭
    出庭意見調查表在卷可稽，經核無民事訴訟法第386條各款
    所列情形，爰依原告聲請，由其一造辯論而為判決。
貳、原告主張：
一、被告於民國109年8月17日前某日，加入真實姓名年籍不詳綽
    號「環保」、「阿峰」及不詳之成年人組成之詐騙集團後，
    擔任該集團之取款車手，此詐欺集團以給予提領報酬0.1%之
    方式，要求被告至提款機提款，更以通訊軟體指示被告以迂
    迴且隱密之方式交付提領之款項給後手，顯與正常資金提領
    模式有異，被告已預見此等款項之來源極有可能是詐欺不法
    所得，並預見若以此方式將款項交付後手成功後，將有助於
    製造資金在金融機構移動紀錄軌跡之斷點，進而掩飾資金之
    去向，竟僅為轉取報酬，而與其他詐欺集團成員共同意圖為
    自己不法所有，基於三人以上共同犯詐欺取財及洗錢之犯意
    聯絡，先由該詐欺集團成年成員，於109年8月17日11時許撥
    打電話予原告，向原告佯稱牽涉到一件販毒、槍擊案件，要
    聲請法院公證帳戶及提出金融卡云云，至原告陷於錯誤，於
    同日12時30分許，在原告住處一樓，交付花旗銀行帳號0000
    000000號帳戶、國泰世華銀行帳號000000000000號帳戶、台
    北富邦銀行帳號000000000000號帳戶之提款卡，及台北富邦
    銀行存摺一本予詐騙集團成員。
二、嗣綽號「環保」之人或不詳之詐騙集團成員交付花旗銀行、
    國泰世華銀行及台北富邦銀行提款卡予被告，再由被告持卡
    提領原告所有之款項，之後再由被告將詐騙款項及提款卡交
    予綽號「環保」之人或不詳之詐騙集團成員。
三、被告於109年8月20日，在新北市○○區鎮○街00號前，因行跡
    可疑，為警方攔檢盤查，始查獲上情，並經臺灣新北地方檢
    察署109年度偵字第33350號起訴及經鈞院刑事庭以109年度
    金訴字第310號刑事判決罪刑在案，原告爰依民法第184條第
    1項之規定請求被告賠償損害。並聲明：(一)被告應給付原
    告新台幣(下同)189萬8,205元暨本起訴狀繕本送達翌日起至
    清償日止按年息百分之5計算之利息。(二)原告願供擔保，
    請准予宣告假執行。
參、被告方面：被告經合法通知未於言詞辯論期日到場，亦未提
    出書狀作何聲明或陳述。
肆、本院之判斷：
一、按「因故意或過失，不法侵害他人之權利者，負損害賠償責
    任。故意以背於善良風俗之方法，加損害於他人者亦同。違
    反保護他人之法律，致生損害於他人者，負賠償責任。但能
    證明其行為無過失者，不在此限。」民法第184條定有明文
    。又損害賠償之債，以有損害之發生及有責任原因之事實，
    並二者之間有相當因果關係為其成立要件(最高法院30年上
    字第18號判例意旨參照)。次按民事訴訟如係由原告主張權
    利者，應先由原告負舉證之責，若原告先不能舉證，以證實
    自己主張之事實為真實，則被告就其抗辯事實即令不能舉證
    ，或其所舉證據尚有疵累，亦應駁回原告之請求(最高法院1
    7年上字第917號判例意旨參照）。
二、本件被告於109年8月16日23時54分前某時，基於參與犯罪組
    織之犯意，加入胡宇浩、真實姓名年籍不詳、自稱「湯正君
    」（即「環保」）、「阿峰」等成年人所組成，以實施詐術
    為手段、具持續性及牟利性之有結構性詐欺犯罪組織，而共
    同意圖為自己不法之所有，基於三人以上共同犯詐欺取財、
    掩飾或隱匿特定犯罪所得之去向、所在之洗錢、以不正方法
    由自動付款設備取得他人之物犯意聯絡，先由詐欺集團不詳
    成員於109年8月17日11時許，假冒為公務員，撥打電話向鄧
    惠倫佯稱其健保卡遭盜刷，涉及販毒、槍擊案件，要求其提
    出證據證明與該案件無關，且為申請法院公證帳戶，須提出
    金融卡云云(惟本案尚無積極證據證明陳利書知悉集團成員
    係以冒充公務員施用詐術)，致鄧惠倫陷於錯誤，將其名下
    花旗銀行帳號0000000000號帳戶(下稱花旗帳戶)、國泰世華
    商業銀行帳號000000000000號帳戶(下稱國泰世華帳戶)、台
    北富邦銀行帳號000000000000號帳戶(下稱富邦帳戶)之密碼
    告知該詐欺集團不詳成員，並由胡宇浩於同日12時30分許，
    前往鄧惠倫位於臺北市民生東路住處樓下，向鄧惠倫收取上
    開3帳戶之提款卡及富邦帳戶之存摺。嗣由胡宇浩或「湯正
    君」於109年8月19日0時50分前某時，將上揭國泰世華帳戶
    、花旗帳戶之提款卡交予被告，並告知其提款密碼，由被告
    於如附表編號1至17所示之時、地，由自動付款設備提領如
    附表編號1至17所示之款項合計50萬元，將所提領之款項及
    該2帳戶之提款卡交予集團成員「湯正君」；被告復接續於1
    09年8月20日0時43分前某時，自「湯正君」或胡宇浩取得上
    揭國泰世華帳戶、花旗銀行之提款卡，而於如附表編號18至
    29所示之時、地，由自動付款設備提領如附表編號18至29所
    示之款項合計23萬9,000元，將所提領之款項及上開國泰世
    華帳戶之提款卡交予集團成員「湯正君」。嗣被告接續於同
    日即109年8月20日1時30分50秒起至同日1時40分2秒，持上
    開花旗帳戶提款卡，由自動付款設備提領如附表編號30至35
    所示之款項合計12萬元。嗣於109年8月20日1時51分許，在
    新北市○○區鎮○街00號前，被告因形跡可疑，為警攔檢盤查
    ，當場扣得其上開所提領之12萬元(由本院刑事庭另裁定發
    還予鄧惠倫)、花旗帳戶提款卡、被告所有、用於與集團成
    員聯絡使用之手機1支暨自動櫃員機交易明細3紙等物，始循
    線查悉上情等各情。有本院109年度金訴字第310號刑事判決
    1件附卷可證(見本院卷第1頁)。是原告主張被告因對原告涉
    犯刑法加重詐欺罪，致原告受有85萬9,000元(計算式：50萬
    元＋23萬9,000元＋12萬元)之金錢損害，洵屬有據。又本院刑
    事庭已裁定發還12萬元予原告，此有前開刑事判決及裁定可
    佐，並為原告所不爭執，自應予以扣除。是原告可得請求被
    告賠償之金額為73萬9,000元。逾此範圍之請求，並無積極
    證據足證被告與其他集團成員具有犯意聯絡及行為分擔，故
    此部分之請求，難認可取
三、末按給付無確定期限者，債務人於債權人得請求給付時，經
    其催告而未為給付者，自受催告時起，負遲延責任；遲延之
    債務，以支付金錢為標的者，債權人得請求依法定利率計算
    之遲延利息；應付利息之債務，其利率未經約定，亦無法律
    可據者，週年利率為百分之5 ，民法第229 條第2 項前段、
    第233 條第1 項前段、第203 條分別著有明文。經查，原告
    對被告之侵權行為損害賠償請求權，係屬於未定給付期限之
    金錢債權，又係以支付金錢為標的，揆諸前述法條規定，原
    告自得請求被告給付自刑事附帶民事起訴狀繕本送達翌日即
    110年3月3日(見本院110年度附民字第95號卷第19頁之送達
    證書)起算之法定遲延利息。
四、從而，原告依侵權行為損害賠償之法律關係，請求被告給付
    73萬9,000元，及自110年3月3日起至清償日止，按年息百分
    之5計算之利息，為有理由，應予准許。逾此範圍之請求，
    為無理由，應予駁回。
五、原告陳明願供擔保請准宣告假執行，原告勝訴部分核無不合
    ，爰酌定相當之擔保金額准許之。另本院並依職權宣告被告
    預供擔保得免為假執行。至於原告敗訴部分，其假執行之聲
    請，失所依據，併駁回之。
六、結論：本件原告之訴為一部有理由，一部無理由，因此判決
    如主文。
中　　華　　民　　國　 111　　年　　5 　　月　　12　　日
                  民事第一庭    法　官　毛崑山
以上正本係照原本作成
如對本判決上訴，須於判決送達後20日內向本院提出上訴狀。如
委任律師提起上訴者，應一併繳納上訴審裁判費。
中　　華　　民　　國　 111　　年　　5 　　月　　12　　日
                                書記官　童淑敏
附表：
編號 帳戶 提領時間 提領地點 提領金額 (新台幣) 1 國泰帳戶 109年8月19日0時50分10秒 新北市○○區○○街0段00○0號 100000元 2 國泰帳戶 109年8月19日0時51分45秒 新北市○○區○○街0段00○0號 100000元 3 花旗帳戶 109年8月19日0時56分15秒 新北市○○區○○街0段0號 20000元 4 花旗帳戶 109年8月19日0時57分32秒 新北市○○區○○街0段0號 20000元 5 花旗帳戶 109年8月19日0時58分58秒 新北市○○區○○街0段0號 20000元 6 花旗帳戶 109年8月19日1時0分13秒 新北市○○區○○街0段0號 20000元 7 花旗帳戶 109年8月19日1時1分27秒 新北市○○區○○街0段0號 20000元 8 花旗帳戶 109年8月19日1時2分39秒 新北市○○區○○街0段0號 20000元 9 花旗帳戶 109年8月19日1時7分5秒515 新北市○○區○○路00號 20000元 10 花旗帳戶 109年8月19日1時8分23秒 新北市○○區○○路00號 20000元 11 花旗帳戶 109年8月19日1時9分10秒 新北市○○區○○路00號 20000元 12 花旗帳戶 109年8月19日1時14分42秒 新北市○○區○○○街00號 20000元 13 花旗帳戶 109年8月19日1時15分51秒 新北市○○區○○○街00號 20000元 14 花旗帳戶 109年8月19日1時18分31秒 新北市○○區○○街00○00號 20000元 15 花旗帳戶 109年8月19日1時19分29秒 新北市○○區○○街00○00號 20000元 16 花旗帳戶 109年8月19日1時20分28秒 新北市○○區○○街00○00號 20000元 17 花旗帳戶 109年8月19日1時57分54秒 新北市○○區○○街0段0號 20000元 18 國泰帳戶 109年8月20日0時43分50秒 新北市○○區○○路0段00號1樓 20000元 19 國泰帳戶 109年8月20日0時45分17秒 新北市○○區○○路0段00號1樓 20000元 20 國泰帳戶 109年8月20日0時45分59秒 新北市○○區○○路0段00號1樓 20000元 21 國泰帳戶 109年8月20日0時46分31秒 新北市○○區○○路0段00號1樓 20000元 22 國泰帳戶 109年8月20日0時47分0秒 新北市○○區○○路0段00號1樓 20000元 23 國泰帳戶 109年8月20日0時47分32秒 新北市○○區○○路0段00號1樓 19000元 24 花旗帳戶 109年8月20日1時20分6秒 新北市○○區○○街0段00○0號 20000元 25 花旗帳戶 109年8月20日1時21分28秒 新北市○○區○○街0段00○0號 20000元 26 花旗帳戶 109年8月20日1時22分37秒 新北市○○區○○街0段00○0號 20000元 27 花旗帳戶 109年8月20日1時23分34秒 新北市○○區○○街0段00○0號 20000元 28 花旗帳戶 109年8月20日1時24分30秒 新北市○○區○○街0段00○0號 20000元 29 花旗帳戶 109年8月20日1時25分30秒 新北市○○區○○街0段00○0號 20000元 30 花旗帳戶 109年8月20日1時30分50秒 新北市○○區○○街0段0號 20000元 31 花旗帳戶 109年8月20日1時31分56秒 新北市○○區○○街0段0號 20000元 32 花旗帳戶 109年8月20日1時33分5秒 新北市○○區○○街0段0號 20000元 33 花旗帳戶 109年8月20日1時34分12秒 新北市○○區○○街0段0號 20000元 34 花旗帳戶 109年8月20日1時38分34秒 新北市○○區鎮○街00號 20000元 35 花旗帳戶 109年8月20日1時40分2秒 新北市○○區鎮○街00號 20000元